【裁判字號】    99,易,720
【裁判日期】    991220
【裁判案由】    家暴傷害
【裁判全文】
臺灣嘉義地方法院刑事判決               99年度易字第720號
公  訴  人  臺灣嘉義地方法院檢察署檢察官
被      告  黃仲信
上列被告因家暴傷害案件，經檢察官提起公訴（99年度偵字第
7259號），本院判決如下︰
    主  文
黃仲信犯傷害罪，處有期徒刑月，如易科罰金，以新臺幣壹仟
元折算壹日。
    犯 罪 事 實
一、黃仲信係賴雅滋之配偶，2 人具有家庭暴力防治法第3 條第
    1 款之家庭成員關係，於民國99年8 月17日晚上8 時5 分許
    ，在嘉義市○區○○里○○鄰○○○路187 號住處3 樓房間內
    ，因離婚問題，發生口角，黃仲信即基於傷害人身體之犯意
    ，徒手毆打賴雅滋臉部，因力量過大，致賴雅滋站不穩而跌
    倒碰撞床與桌子後，受有左臉頰挫傷、左手肘挫傷及右膝蓋
    挫傷等傷害。
二、案經賴雅滋訴由嘉義市警察局第一分局報告臺灣嘉義地方法
    院檢察署檢察官偵查起訴。
    理  由
一、證據能力部分：
    按被告以外之人於審判外之陳述，雖不符刑事訴訟法第159
    條之1 至第159 條之4 之規定，而經當事人於審判程序同意
    作為證據，法院審酌該言詞陳述或書面陳述作成時之情況，
    認為適當者，亦得為證據；當事人、代理人或辯護人於法院
    調查證據時，知有第159 條第1 項不得為證據之情形，而未
    於言詞辯論終結前聲明異議者，視為有前項之同意，刑事訴
    訟法第159 條之5 定有明文。查本案所引用之被告以外之人
    審判外之言詞或書面陳述，被告黃仲信及檢察官於本院審理
    時，知有第159 條第1 項不得為證據之情形，而未於言詞辯
    論終結前聲明異議，本院審酌該等言詞陳述及書面陳述作成
    之情況，未見有何不適當之情形，故依前開規定，均應有證
    據能力。
二、認定事實所憑之證據及理由：
（一）訊據被告黃仲信固坦承於99年8 月17日晚上8 時5 分許，
      在其住處3 樓房間內與告訴人賴雅滋因離婚問題發生口角
      爭執之事實，惟否認有何傷害之犯行。辯稱：伊當時與告
      訴人因離婚條件之問題爭吵，告訴人故意講一些伊沒做的
      事激怒伊，但伊並未動手打告訴人，診斷書之傷勢可能是
      告訴人自己造成的云云。
（二）惟查：
   (1) 證人即告訴人於本院審理時證述：於99年8 月17日晚上，
      伊因離婚問題與被告在住處3 樓爭吵，爭吵中被告突然衝
      過來徒手往我的臉上打上去，因力量很大，伊站不住腳因
      而跌倒，手腳撞到床和桌子，被打後伊即下樓打電話給父
      母，再去驗傷，伊當天有錄音等語（見本院卷第22～25頁
      ）。而經本院勘驗當日發生經過之錄音光碟（見本院卷第
      34～35頁），被告與告訴人之爭吵過程中之對話如下：「
      告訴人：你用衛生紙丟我，丟我幹麼?
        被  告：怎樣?
        告訴人：你情緒失控哦!
        被  告：有傷哦?有傷哦?
        告訴人：你情緒失控，我孩子敢交給你帶嗎?
        被告弟：你現在動手…你現在動手…
        被  告：有傷嗎，有傷嗎，沒有傷嘛!
        被告弟：你在幹麼!?
        被告母：你不要再那邊○○
        告訴人：你情緒失控!
        被  告：沒傷就沒事啊…我跟你講…
        被告父：不要在那邊…
        被告：我是故意用衛生紙丟你，丟你的臉我就爽啦!!!
        告訴人：你孩子放下，你不要抱孩子，你情緒失控，等
        一下把…孩子摔到地上咧!?
        被  告：那是你啦，你才有可能!
        被告弟：好了啦!
        告訴人：你在說你啦，剛剛是誰情緒失控的!
        被  告：你啦!
        告訴人：你好幾次都情緒失控!
        被告母：好了啦、好了啦!
        被  告：你出去、你出去、你出去…
        告訴人：你好幾次都情緒失控!
        被  告：不要擋我、不要擋我!
        被告弟：你現在動手…
        被  告：你娘雞歪，恁爸退伍也要跟你弄。
        被告母：你不要在那個啦，你沒理性，這麼沒有理性…
        被告弟：厚，我實在…
        被告母：為什麼這麼沒理性
        ---小孩子哭聲---
        告訴人：你推我!（碰撞的聲音）。
        被  告：怎樣!
        告訴人：哦…哦…哦（難過的聲音）
        被告弟：你幹什麼!?
        被告母：你是在幹麼!?
        告訴人：我真得要…媽，這樣…我真得要打給我家的人
                …我沒有辦法這樣繼續下去了…
        被  告：你自己摔倒的啦!
        告訴人：你這樣推我去撞到桌子，你推我多大力!
        被告母：你…不要再那邊
        告訴人：還給我巴下去。
        被  告：我有給搧你? 有傷嗎、有傷嗎?!!!
        被告父：好啦，沒關係、沒關係。
        被  告：有傷嗎?!
        被告母：你在幹麼、你在幹麼?!
        告訴人：沒關係，我要打給我家的人…
        被告弟：...
        被告母：你幹什麼!
        被  告：恁爸就是要離婚啦!
        被告弟：你可以離啊，何必要動手… 」。
      依上開爭吵過程，告訴人稱「你推我」時確有碰撞聲音，
      」，且被告之弟及母親均稱「你在幹什麼」等語，嗣經被
      告稱「你自己摔倒的啦」後，告訴人回以「你這樣推我去
      撞到桌子，你推我多大力」、「還給我巴下去」等語，經
      被告稱「恁爸就是要離婚啦! 」後，被告之弟即稱「你可
      以離啊，何必要動手」等情以觀，足認告訴人證述因被告
      動手打臉，力道過大，告訴人因而跌倒並碰撞床與桌子等
      情，應足採信。
   (2) 又告訴人於99年8 月17日晚上8 時5 分許，與被告爭吵並
      受傷害後，於同日晚上9 時2 分許前往行政院衛生署嘉義
      醫院就醫，經診斷為左臉頰挫傷、左手肘挫傷、右膝蓋挫
      傷等情，亦有上開醫院出具之診斷證明書在卷可憑（見警
      卷第7 頁），故已足認告訴人係因被告上開時地之傷害，
      而有左臉頰挫傷、左手肘挫傷、右膝蓋挫傷之事實，亦堪
      認定，益徵被告辯稱係告訴人所造成上開傷勢等情，不足
      採信。
（三）被告雖以前揭情詞置辯，然查，被告與告訴人爭吵過程，
      告訴人一直稱被告情緒失控，被告則亦惡言相向，有上開
      勘驗筆錄可稽；且在告訴人稱「你推我」時，確有明顯碰
      撞聲音，亦經被告之弟稱「你可以離啊，何必要動手」等
      語明確，是被告上開辯解，顯為卸責之詞，尚難採信。
（四）另證人即被告之母葉花雖於本院審理時證述：（當時）
      伊媳婦即告訴人說你打我，我兒子即被告就說「我不會打
      你，我不會傷害你」等語，上開錄音係當日發生之過程，
      但被告當時有說「我不會打你，我不會傷害你」，沒有翻
      出來，而且伊當時有說「沒有打你」等語，然查，上開勘
      驗之錄音內容係連續無間斷，在告訴人稱「你推我」後，
      除被告之弟、被告之母先回話外，被告僅說「你自己摔倒
      的啦」等語，有上開錄音光碟及勘驗筆錄在卷可查，是證
      人葉花上開證詞，顯有迴護被告之情，不足採信。
（五）從而，本件事證明確，被告犯行堪以認定，應依法論科。
三、論罪科刑：
（一）按家庭暴力者，謂家庭成員間實施身體或精神上不法侵害
      之行為，又家庭暴力罪者，謂家庭成員間故意實施家庭暴
      力行為而成立其他法律所規定之犯罪，家庭暴力防治法第
      2 條第1 款、第2 款定有明文。查被告與告訴人為夫妻關
      係，係家庭暴力防治法第3 條第1 款所定之家庭成員關係
      ，是核被告所為，係犯刑法第277 條第1 項之普通傷害罪
     ， 屬上開所稱之家庭暴力罪。
（二）審酌被告並無前科，有臺灣高等法院被告前案紀錄表在卷
      可稽，素行尚佳，與告訴人為夫妻關係，因離婚條件發生
      爭吵，雙方均未理性溝通，被告亦未念及夫妻之情，惡言
      相向，對告訴人施加暴力致其成傷，迄今尚未取得告訴人
      諒解而達成和解，告訴人所受傷勢非重，及被告現為現役
      軍人，家境小康等一切情狀，量處如主文所示之刑，並諭
      知易科罰金之折算標準。
據上論斷，應依刑事訴訟法第299 條第1 項前段，刑法第277 條
第1 項、第41條第1 項前段，刑法施行法第1 條之1 第1 項、第
2 項前段，判決如主文。
本案經檢察官林俊良到庭執行職務。
中    華    民    國    99    年    12    月    20    日
                  刑事第四庭  法  官    梁淑美
以上正本證明與原本無異。
如不服本判決應於收受判決後10日內向本院提出上訴書狀，並應
敘述具體理由；其未敘述上訴理由者，應於上訴期間屆滿後20日
內向本院補提理由書（均須按他造當事人之人數附繕本）「切勿
逕送上級法院」。告訴人或被害人如對於本判決不服者，應具備
理由請求檢察官上訴，其上訴期間之計算係以檢察官收受判決正
本之日期為準。
中    華    民    國    99    年    12    月    20    日
                              書記官    林金福
附錄本判決論罪之法條：
中華民國刑法第277條
（普通傷害罪）
傷害人之身體或健康者，處 3 年以下有期徒刑、拘役或 1 千元
以下罰金。
犯前項之罪因而致人於死者，處無期徒刑或 7 年以上有期徒刑
；致重傷者，處 3 年以上 10 年以下有期徒刑。

司法院資訊處製作；財團法人民間司法改革基金會備份。
